【裁判字號】    97,訴,55
【裁判日期】    980327
【裁判案由】    強盜等
【裁判全文】
臺灣板橋地方法院刑事判決                97年度訴字第55號
公  訴  人  臺灣板橋地方法院檢察署檢察官
被      告  乙○○
指定辯護人  本院公設辯護人丁○○
被      告  己○○原名葉冠妏.
選任辯護人  許博森律師
            潘永芳律師
上列被告等因強盜等案件，經檢察官提起公訴（96年度偵字第44
94號），本院判決如下：
    主  文
乙○○、己○○共同傷害人之身體，均處有期徒刑壹年貳月，並
均減為有期徒刑柒月；又共同意圖為自己不法之所有，以恐嚇使
人將本人之物交付，未遂，均處有期徒刑伍月，並均減為有期徒
刑貳月又拾伍日。均應執行有期徒刑玖月。
    事  實
一、緣丙○○（民國○○年○ 月○○日生，未據提起公訴，起訴書載
    為「徐秀櫻」）前於96年2 月間某日曾以戊○○之名義租用
    自小客車，因不滿戊○○擅自將該自小客車開走，欲教訓戊○○並向其索回租車費用新台幣（下同）4 千4 百元，乃夥
    同乙○○、己○○及均已成年之謝莉莉、謝莉莉之男友（該
    二人均未據提起公訴，起訴書載為年籍姓名均不詳之成年男
    女各一名）共同基於傷害及強制之犯意聯絡，於96年2 月12
    日凌晨6 時許，一同前往戊○○位於臺北縣林口鄉○○○街
    2 巷1 號13樓之3 之住處（起訴書漏載「2 巷1 號」），先
    由乙○○敲門，待戊○○開門後，渠等即進入上開住處內，
    旋由己○○徒手掌摑戊○○，謝莉莉則持不明木棍毆打戊○○，致戊○○受有左前臂挫傷、左肘挫傷、右大腿挫傷及頭
    皮挫傷等傷害。丙○○隨即要求戊○○立即返還租車費用4
    千4 百元，因戊○○未能交出，丙○○則指示乙○○強行取
    走戊○○所有放置於該住處客廳櫃子上之ASUS牌筆記型電腦
    1 台，另己○○則強行取走戊○○所有放置於該住處客廳桌
    上之MOTORORA牌手機1 支（惟己○○並未取走附於該手機內
    之SIM 卡），而以此強暴之方法，妨害戊○○對上開物品權
    利之行使。嗣丙○○、乙○○、己○○於離開上址後，復共
    同基於恐嚇取財之犯意聯絡，由丙○○、己○○於同日分別
    以電話與戊○○聯繫，渠等均明知丙○○與戊○○因前開租
    車引發之糾紛，丙○○向戊○○所能索討之租車費用至多僅
    4 千4 百元，竟對戊○○恫嚇其應交付9 千9 百元，否則將
    無法取回上開物品，致戊○○心生畏懼其可能無法取回上開
    物品，遂同意交付此等款項。丙○○旋在乙○○所承租之臺
    北縣泰山鄉○○路○段28巷16號513 室樓下，將上開電腦交
    給業已知悉上情，且同有前開恐嚇取財犯意聯絡之甲○○（
    業經判處罪刑確定在案），推由甲○○攜帶該電腦前往戊○○之上開住處拿取戊○○所同意交付之9 千4 百元。惟因戊○○已事先報警處理，警方業已在場埋伏，乃於同日晚上11
    時50分許（起訴書誤載為翌日凌晨零時許）當場逮捕前來取
    款之甲○○及同行不知情之鄭傑文，甲○○遂未取得上開款
    項而未得逞。其後警方由甲○○帶同前往乙○○所承租之上
    址，旋於翌日即96年2 月13日凌晨零時34分許，在該址當場
    逮捕乙○○及己○○，始因而查獲上情。
二、案經戊○○訴由臺北縣政府警察局新莊分局報告臺灣板橋地
    方法院檢察署檢察官偵查起訴。
    理  由
壹、證據能力方面：
  一、按「證人、鑑定人依法應具結而未具結者，其證言或鑑定
      意見，不得作為證據」，刑事訴訟法第158 條之3 定有明
      文。徵以告訴人之指訴雖係以使被告受刑事訴追為目的，
      除依刑事訴訟法第271 條之1 規定到庭單純陳述意見時，
      毋庸具結外，如就與待證事實有重要關係之親身知覺、體
      驗事實陳述時，即居於證人之地位，自應依同法第186 條
      第1 項規定命其具結，使告訴人知悉其有據實陳述之義務
      ，以擔保其證言之真實性，該供述證據始具證據能力，如
      未踐行人證之法定調查程序，揆諸首揭法律規定，應不得
      作為證據。查告訴人戊○○於偵查中檢察官偵訊時所為有
      關本件案情之陳述，均未具結為之，是其上開陳述均無證
      據能力。
  二、按「被告以外之人於審判外之言詞或書面陳述，除法律有
      規定者外，不得作為證據」，刑事訴訟法第159 條第1 項
      定有明文，此即學理上所稱「傳聞證據排除法則」。依上
      開法律規定，傳聞證據原則上固無證據能力，但如法律別
      有規定者，即例外認有證據能力。經查：
    (一)被告乙○○、己○○及渠等之辯護人均主張：告訴人戊○○於警詢中所為陳述係屬傳聞證據，無證據能力等語。經
      查告訴人於警詢中所述，係屬被告二人以外之人於審判外
      之陳述，被告二人及渠等辯護人既爭執告訴人於警詢陳述
      之證據能力，該警詢陳述復查無傳聞例外規定可資適用，
      自無證據能力可言。
    (二)又被告以外之人於審判外之陳述，雖不符同法第159 條之
      1 至第159 條之4 之規定，但經當事人於審判程序同意作
      為證據，法院審酌該言詞陳述或書面陳述作成時之情況，
      認為適當者，亦得為證據；當事人、代理人或辯護人於法
      院調查證據時，知有第159 條第1 項不得為證據之情形，
      而未於言詞辯論終結前聲明異議者，視為有前項之同意，
      此則據同法第159 條之5 規定甚明。鑒於採用傳聞證據排
      除法則之重要理由之一，係因傳聞證據未經當事人之反詰
      問予以覈實，若當事人願放棄對原供述人之反對詰問時，
      原則上即可承認該傳聞證據之證據能力，而揆諸我國刑事
      訴訟法第159 條之5 之立法理由，除參照前述傳聞證據排
      除法則之基本法理外，亦參考日本刑事訴訟法第326 條之
      立法例，查日本刑事審判實務之運作，有關檢察官及被告
      均同意作為證據之傳聞書面材料或陳述，可直接援引該國
      刑事訴訟法第326 條作為傳聞例外之法律依據，僅在檢察
      官與被告不同意之情況下，乃須根據其他傳聞例外規定俾
      以斟酌該等書面材料或陳述是否具有證據能力，在當事人
      間無爭執之案件中，傳聞證據基本上均可依據前引規定提
      出於法院使用。職是之故，我國刑事訴訟法第159 條之5
      之適用應可作同上之解釋。經查，除前揭證據資料外，本
      件判決後開所示之被告以外之人於審判外之陳述（包括書
      面陳述），固均屬傳聞證據，惟被告二人及渠等辯護人就
      前揭審判外陳述之證據能力，雖知上開證據資料皆為傳聞
      證據，但於本院準備程序及審判期日中則均不爭執上開證
      據資料之證據能力，且迄至言詞辯論終結前亦未再聲明異
      議；而公訴檢察官於本院審判期日中則表示上開證據資料
      均有證據能力。本院審酌上開證據資料製作時之情況，尚
      查無違法不當及證明力明顯過低之瑕疵，亦認為以之作為
      證據應屬適當，故揆諸前開法律規定與說明，爰逕依刑事
      訴訟法第159 條之5 規定，認前揭證據資料均例外有證據
      能力。
貳、實體方面：
  一、認定事實部分：
      訊據被告乙○○、己○○二人對於渠等二人與丙○○等共
      五人確有於前開時間一同至告訴人戊○○之住處，被告己○○與謝莉莉並有傷害告訴人，而於丙○○向告訴人索取
      前揭租車費用未果後，丙○○即指示被告乙○○將告訴人
      之前揭電腦取走，另被告己○○亦有取走前揭手機，嗣於
      前開時、地，甲○○與鄭傑文持前揭電腦至告訴人住處取
      款時，為警當場逮捕，警方並再循線至被告乙○○前揭承
      租處查獲被告乙○○、己○○之事實，固均坦承不諱，惟
      被告乙○○矢口否認有何傷害、強制及恐嚇取財之犯行，
      被告己○○亦否認有何強制、恐嚇取財之犯行（按：其雖
      有坦承傷害犯行，但否認共同為之）。被告乙○○辯稱：
      案發當日是因為丙○○來找我，說她跟告訴人有去租車子
      ，叫我把車子牽回來，所以我才跟她一起去，我也不知道
      為何要這麼多人去。己○○和另一名女子（即謝莉莉）均
      有打告訴人，但她們如何打的我不清楚。我是有拿走告訴
      人的電腦，但這是丙○○叫我拿走的，我沒有拿手機，是
      己○○拿的，我不知道她為何要拿。我不知道告訴人有無
      同意我拿電腦，但丙○○叫我拿我就拿了，丙○○當場有
      向告訴人說她有先付租車的錢，但車子被告訴人開走三天
      了，她都沒有使用到等語，我並不知道租車的錢是多少錢
      。後來丙○○打電話給甲○○及鄭傑文，叫他們二人將電
      腦拿給告訴人，但告訴人要不要付任何錢，我並不清楚云
      云；被告己○○則辯稱：我到場後確實有和謝莉莉傷害告
      訴人，這是因為之前丙○○和告訴人去租車，但告訴人將
      車子開走了，丙○○很生氣，就叫我要負責，因為當初是
      我介紹告訴人和她認識的，所以她才叫我陪她去將車子找
      出來。當時我們約在乙○○家裡，我們在一起過去找告訴
      人，因為我們沒有車子可以去，所以就由謝莉莉和她男友
      開車載我們過去。我們在告訴人家樓下發現車子，所以就
      上去告訴人家，丙○○就和告訴人談論車子的事，因為我
      覺得告訴人的口氣不好，所以才和謝莉莉動手打她。我是
      一時衝動才起意要打告訴人，與其他人並沒有犯意聯絡。
      謝莉莉會動手打告訴人，也是相同的情形。前揭手機是我
      的手機，是我借給告訴人的，我當時有跟她說我要將手機
      拿回去，並把SIM 卡拿下來還給她，她也有同意還給我。
      電腦是丙○○說她已經付了租車費，所以才說要暫時拿去
      她那邊，等到告訴人有錢還她時，再將電腦還給告訴人。
      告訴人當時有答應，只說不要將電腦賣掉。後來是告訴人
      打我的手機要找丙○○，丙○○就叫甲○○將電腦送回去
      還她。因為是告訴人與丙○○講的電話，我不知道為何丙○○會同意將電腦還告訴人。是告訴人打來的電話，並不
      是我打的，我有跟她講到9 千4 百元，這是她應該要還的
      租車的錢，至於我有沒有跟她講到要交付這些錢才能拿回
      電腦，我現在已經不記得了云云。經查：
    (一)傷害部分：
      1.被告己○○及謝莉莉確有於前揭時地以上述方式分別毆
        打告訴人之事實，除據告訴人於本院審理時證述綦詳外
        （參見本院卷二第5 、12、16頁），亦經被告二人於警
        詢、偵查及本院審理時分別供承及是認在卷。而告訴人
        因遭毆打，受有前揭傷勢之事實，亦有長庚紀念醫院林
        口分院於96年2 月12日出具之診斷證明書1 紙在卷可稽
        （參見偵查卷第48頁），亦核與告訴人所指遭被告己○○等人毆打所可能產生之傷勢相符，足徵被告己○○及
        謝莉莉確有動手毆打告訴人無訛。
      2.告訴人於本院審理時固證稱出手毆打其之人共有三人，
        除前揭二人外，尚有丙○○云云。惟此僅為告訴人單方
        面之指訴，然此業為被告二人於本院審理時所否認在卷
        ；而被告乙○○於偵查中雖曾一度供稱：文文（按：即
        丙○○）也是用手打告訴人云云（參見偵查卷第66頁）
        ，但衡以被告乙○○於警詢中乃係供稱毆打告訴人之人
        僅有被告己○○等二人，嗣於其後之偵訊中亦供稱：文
        姐（即丙○○）和我都沒有動手等語（參見偵查卷第84
        頁），可見其先後所述均係一致供稱丙○○並未出手毆
        打告訴人，則其上述供稱丙○○亦有出手毆打告訴人之
        說詞，自難遽以採信。此外復查無其他積極證據足資認
        定丙○○亦有出手毆打告訴人，當難採認告訴人此節之
        指訴。至告訴人於本院審理時固又證稱案發當時到場之
        人共有六人，然此節均與被告二人所供到場之人僅有渠
        等五人不同，復無其他證據可佐，亦僅能認定被告二人
        所供承之五人到場，而非告訴人所指之六人到場。
      3.又告訴人於本院審理時證稱：他們一衝進來就一直打我
        等語（參見本院卷二第7 頁），此即核與被告乙○○於
        警詢中所供：「我們進入後葉冠紋（按：即己○○）用
        拳頭毆打戊○○之頭部、臉部，另一女持木棒歐大戊○○之頭部、大腿... 」等語及偵查中所供：「... 我先
        上樓敲門，被害人就開門... 被害人開門後，我、葉沒
        帶工具，葉是用手直接打被害人，我在旁邊看，是另個
        我不認識的女生拿棍子打被害人... 」等語相符（以上
        參見偵查卷第12、66頁），亦核與被告己○○於警詢中
        所供：「（問：你們五人進入作何事？）進入後我用手
        掌毆打戊○○之頭部、臉部，另一女叫寶寶的持木棒亂
        打，其餘人站在旁邊看」等語相符（參見偵查卷第18頁
        ），足見被告己○○等人確係一入門後即出手毆打告訴
        人；復稽之被告乙○○於警詢中供稱：「（問：何人提
        議前往毆打戊○○？）葉冠紋」等語及被告己○○於警
        詢中供稱：「（問：何人提議前往毆打戊○○？其他人
        是否知情？）該徐秀櫻（按：即丙○○）之女子，我及
        其餘人都知情」等語（以上參見偵查卷第12、18頁），
        可見被告乙○○等五人前往告訴人住處前，其中業已有
        人提議要毆打告訴人，其餘人等亦均事先知情，渠等五
        人竟猶仍夥同前往，再衡以被告乙○○五人一進入告訴
        人住處內，被告己○○及謝莉莉即出手毆打告訴人，其
        餘人等則在旁冷漠以觀，而均未出面勸架，甚且其後復
        由丙○○指示被告乙○○強取告訴人之前揭電腦，被告
        己○○則強取告訴人之前揭手機（此等部分均詳如後述
        ），足徵被告乙○○等五人確於事前即有謀議共同傷害
        告訴人至明，自堪認定被告乙○○等五人確有共同傷害
        告訴人之犯意聯絡無疑。是以被告乙○○徒以其未實際
        動手毆打，即否認其有共同傷害告訴人乙節云云，以及
        被告己○○辯稱其傷害告訴人係其個人一時起意，與其
        他人無關云云，均無足取。況依被告己○○於偵查中所
        供：「... 本來只是想嚇她（按：即告訴人），沒要動
        手，後來是因為文文與被害人談不攏，就示意我們打被
        害人，文文在旁邊看... 」等語（參見偵查卷第69頁）
        ，亦可見被告己○○等人會出手傷害告訴人，亦係由丙○○所授意，自非如被告己○○於本院所辯係其自己一
        時衝動才起意傷害告訴人，是被告己○○所辯乙節，更
        顯無稽。
    (二)強制部分：
      1.丙○○於告訴人遭被告己○○等人毆打後，隨即指示被
        告乙○○取走前揭電腦1 台，另被告己○○則取走前揭
        手機1 支之事實，除為被告二人於警詢、偵查及本院審
        理時均同所是認外，亦經告訴人於本院審理時證述在卷
        （參見本院卷二第5 頁）；其後警方亦循線扣得前揭電
        腦、手機，嗣並已發還告訴人等情，有該電腦、手機查
        獲照片2 幀及贓物認領保管單1 份在卷可稽（參見偵查
        卷第49、52頁），此外復有案發現場照片2 張附卷為佐
        （參見偵查卷第50頁），上開事實均堪認屬為真。
      2.又被告乙○○、己○○取走前揭電腦、手機，並未徵得
        告訴人之同意，乃係強行將之取走，此經告訴人於本院
        審理時證述在卷（參見本院卷第6 、7 頁），而被告乙○○於警詢中及被告己○○於偵查中亦均坦承渠等取走
        前揭物品並未徵得告訴人同意（參見偵查卷第12、70頁
        ），況衡以被告乙○○等五人於進入告訴人家中後，即
        徒手及持木棍毆打告訴人，則渠等既已對告訴人施以暴
        力在先，自不可能再對告訴人有絲毫之尊重，從而渠等
        取走前揭電腦、手機等物品當亦不可能有所謂事先徵得
        告訴人同意之理（縱有所謂告訴人同意之情，亦顯然係
        告訴人在渠等暴力相持之下非自願同意），從而自堪認
        定被告乙○○、己○○確係強行取走前揭物品甚明，被
        告乙○○於本院審理時改口辯稱不知道告訴人有無同意
        云云；被告己○○辯稱：告訴人有同意丙○○將電腦拿
        走，而手機是我借給告訴人的，我當時有說要拿回來，
        告訴人也有同意云云，自均屬事後卸責之詞，要無足取
        （至前揭手機究竟是何人所有乙節，詳如後述）。
      3.被告己○○雖於本院審理時一再辯稱：前揭手機是我借
        給告訴人的，我當時向告訴人說要拿回來，並將SIM 卡
        拿下來還給她，她也有同意云云。惟查，告訴人於本院
        審理時雖承認被告己○○確有將SIM 卡拿下來還給她，
        但堅決否認該手機係被告己○○所借，並證稱：該手機
        是我在林口文化二路的神腦通訊行買的，但現在已經不
        見了，是在96年農曆大年初三時被外勞偷走了等語（參
        見本院卷第8 、16、17頁）。衡諸一般通常經驗，在他
        人家中之物品，既在他人實力支配之下，通常應可推認
        為他人所有，故被告倘若辯稱其自告訴人家中所取得之
        前揭手機為其所有，此乃非屬通常之情況，自須有更為
        積極之證據以實其說，當不能僅以被告之空言泛稱，即
        遽認為實或動搖前揭手機為告訴人所有之認定。查被告
        己○○於警詢中坦承其拿走前揭手機，但並未言及該手
        機乃係其借給告訴人，而告訴人同意返回之情，甚且被
        告己○○於警詢中復供稱係丙○○提議拿走前揭手機（
        參見偵查卷第18頁），可見前揭手機是否確係被告己○○所有而借給告訴人，已甚屬有疑。嗣被告己○○於偵
        查及本院審理時雖一再以上詞置辯，且於本院審理時供
        稱：前揭手機是我當時的男友庚○○在95年大約12月份
        時，在臺北縣新莊市的朋友家送給我的。當時是庚○○
        和我一起去朋友家時，他看我沒有手機，所以就當場送
        給我云云（參見本院卷二第104 頁）。然證人庚○○於
        本院98年2 月19日審理時則證稱：我本身是做中古手機
        買賣的，我確實有送過己○○四、五支手機，有易立信
        、MOTORORA的，但跟前揭手機顏色不太一樣，而且前揭
        手機是折疊的，我送給己○○的手機大部分是直立的（
        後又補充：其實我也不太敢肯定，顏色我也不確定，二
        年多以前的事情我一時也想不起來）。我並沒有因為己○○沒有手機而送她手機，她與我交往時，自己已經有
        手機了，純粹是她想要換手機時我就送她等語（參見本
        院卷二第4 至7 頁），顯然與被告己○○所辯不合，則
        被告己○○辯稱前揭手機係證人庚○○所贈送云云，要
        難採信為真。另被告乙○○於本院審理時雖以證人之身
        分證稱：「（問：有無人拿走戊○○的手機？）好像是
        被告葉拿走的，因為被告葉說手機是她借給戊○○的」
        、「（問：被告葉當場有說手機是她借給戊○○的嗎？
        ）有」云云（參見本院卷二第22、23頁），惟被告乙○○先於偵查中供稱：是丙○○叫我把電腦拔下來拿到車
        上，而手機是己○○從桌上拿走，也拿到車上去，我不
        知道他們有沒有問這些東西是否可拿等語（參見偵查卷
        第67頁），復於本院97年9 月12日準備程序時亦供稱：
        我沒有拿手機，手機是己○○拿的，我不知道她為何要
        拿手機等語（參見本院卷一第214 頁），可知被告乙○○原均係供稱其不知被告己○○有無詢問告訴人可否拿
        取前揭手機，亦不知被告己○○為何要拿取前揭手機，
        則依其上述所供，顯然其並未聽聞被告己○○當場有說
        前揭手機係其借給告訴人，否則其又如何會不知被告己○○為何要拿走手機，其理甚屬灼然。但其於本院審理
        時竟改口證稱其有聽聞被告己○○告以借手機之事，足
        見其所證無非係事後迴護偏袒被告己○○之詞，應不足
        採信。
      4.又告訴人所證前揭手機係其向前揭通訊行所購買，其於
        庭後亦有提出該通訊行之地址（臺北縣林口鄉○○○路
        93 號） ，此有其所提之地址資料附卷可按（參見本院
        卷二第62頁）。嗣經警實際查訪該通訊行後（該通訊行
        經查為神腦國際通信行），現場負責人楊宗軒表示告訴
        人與其為堂兄妹，但二人已一年多沒有聯絡，告訴人是
        沒有向他本人購買過前揭手機，但是否向當時之員工購
        買就不得而知；而前揭手機是否為其通信行所售出，則
        需要提供手機序號才能查明等語，此有臺北縣政府警察
        局新莊分局97年11月7 日北縣警新偵字第0970051664號
        函暨該函檢附之楊宗軒訪談紀錄表影本1 份在卷可稽（
        參見本院卷二第70、73頁）；然經本院向遠傳電信股份
        有限公司及臺灣大哥大股份有限公司調取前揭手機之序
        號（依告訴人於本院審理時所證，前揭手機於案發當時
        所可能使用之門號為0000000000號、0000000000號，參
        見本院卷二第14、17頁），上開二公司均函覆因已逾六
        個月保留期限而無法提供，此有該二公司之函覆資料附
        卷可佐（參見本院卷二第125 、128 、129 頁）。由上
        各節以觀，固然未能取得告訴人向神腦國際通信行購買
        前揭手機之相關資料，但即如本院前開所述，該手機於
        案發當時既係在告訴人家中由告訴人持有中，且告訴人
        既陳稱該手機為其所有，在查無其他足以否定此項說法
        之事證以前，合理之推論自僅能認定該手機確係告訴人
        所有，而非他人所有。故雖無進一步之積極資料足堪佐
        證，亦不能因此即率然否定前揭手機確為告訴人所有，
        其理甚屬灼然。
      5.按刑法強盜罪之成立，除客觀上須以強暴、脅迫等方法
        ，至使被害人不能抗拒而強取財物外，主觀上則尚須有
        不法所有之意圖，始克當之。本件被告二人與丙○○等
        人一同至告訴人前揭住處傷害告訴人，乃係因告訴人與
        丙○○之租車糾紛而起，丙○○不滿告訴人將其所出資
        承租之自小客車開走，遂向告訴人索討租車費用，此除
        經被告二人於本院審理時供承在卷外，亦經告訴人於本
        院審理時證述無訛（參見本院卷二第12頁），自堪認屬
        為真。又被告乙○○於偵查中供稱：因為丙○○說告訴
        人欠她錢，所以才叫我拿走電腦等語，嗣於本院97年7
        月31日訊問時及97年9 月12日準備程序時亦供稱：丙○○向告訴人說告訴人欠她租車的錢，所以叫我拿走電腦
        ，並說告訴人如果還她錢，電腦就會還告訴人等語；而
        被告己○○於警詢中供稱：當時丙○○開口向告訴人索
        取4 千4 百元等語，嗣於偵查中則供稱：告訴人說她沒
        有錢，丙○○看到告訴人有台電腦，就要乙○○把電腦
        拿走，且當著告訴人的面說，不會把電腦賣掉，但要告
        訴人還她車錢，電腦才會還她等語。是依被告二人所供
        各節，乃係供稱丙○○因向告訴人索討4 千4 百元之租
        車費用未果，始指示被告乙○○強取電腦。告訴人於本
        院審理時雖證稱不知為何被告二人要將其之電腦、手機
        拿走，且證稱租車費用僅3 千4 百元云云（參見本院卷
        二第6 、10頁），然其前於警詢中亦指稱：被告乙○○
        等五人進入我家後，翻動我的皮包要我還錢，其間他們
        有叫我拿4 千4 百元還租車錢，我當時未交出，後來乙○○就搶走我的電腦，己○○就搶走我的手機等語，由
        此亦足徵被告二人所供丙○○因向告訴人索討4 千4 百
        元未果，始強取告訴人之電腦等物乙節非屬子虛。況由
        告訴人其後復與丙○○、被告己○○等人電話聯繫以9
        千4 百元贖回前揭電腦、手機乙事（詳如後述），益徵
        丙○○指示被告乙○○強取電腦，且被告己○○強取手
        機，均非係意圖取得該等物品之不法所有，而係因認丙○○與告訴人間有租車費用4 千4 百元之債務糾紛，但
        告訴人未能立即交付丙○○該等金額，始先強取該等物
        品，迫使告訴人日後能交付該等金額。準此而論，被告
        乙○○、己○○雖有強取告訴人之前揭電腦、手機，但
        尚難認被告二人及丙○○等人有何不法所有之意圖，即
        無從以刑法強盜罪相繩，公訴意旨認被告二人係犯刑法
        第328 條第1 項之強盜犯行，即容難採認。
      6.至被告二人所為雖不成立強盜罪，但渠等既在傷害告訴
        人之後，強取告訴人所有之電腦及手機，妨害告訴人行
        使對該等物品之權利，自仍屬刑法所規定之強制犯行。
        衡諸被告二人與丙○○等合計五人，謀議傷害告訴人並
        欲向告訴人索討租車費用，乃夥同至告訴人住處，並推
        由被告己○○及謝莉莉動手毆打告訴人，謝莉莉之男友
        則在旁大叫（此據被告乙○○於偵查中供述在卷，參見
        偵查卷第66頁），嗣於告訴人未能支付租車費用之情況
        下，丙○○即指示被告乙○○強取前揭電腦，另被告己○○則強取手機，而以此強暴方法妨害告訴人對上開物
        品權利之行使，被告乙○○、己○○等五人間顯然有所
        分工合作，渠等之間自亦有強制之犯意聯絡甚明。被告
        二人否認有何強制犯行及犯意聯絡云云，均無足取。
    (三)恐嚇取財部分：
      1.查被告乙○○等五人強取告訴人之電腦及手機後，復於
        前揭時地由甲○○持該電腦與鄭傑文欲向告訴人收取9
        千4 百元，惟因警方業已據報埋伏，甲○○、鄭傑文即
        遭警當場逮捕，而未能取得任何款項；嗣警方並由甲○○帶同至被告乙○○之前揭承租處，循線逮捕被告二人
        之事實，此除為被告二人所是認外，並經告訴人於本院
        審理時證述明確，且經同案被告甲○○、證人鄭傑文於
        警詢中供證無訛，復有警方之搜索扣押筆錄、扣押物品
        目錄表各2 份（參見偵查卷第33至36、38至41頁），應
        堪認屬為真。
      2.告訴人於本院審理時證稱：己○○後來打電話給我，不
        知道是怎麼講的，她就說我要拿9 千4 百元出來，她才
        肯將電腦及手機還給我。己○○和丙○○有在一起商量
        ，我的印象中是己○○打電話給我，至於丙○○有無打
        電話給我，我現在忘了。己○○有說要請甲○○將電腦
        及手機一併還給我等語（參見本院卷二第8 、12、13頁
        ）；而被告乙○○於偵查中供稱：在車上時丙○○就打
        電話給告訴人，要她拿錢贖東西，電腦才要還她等語（
        參見偵查卷第67頁）；被告己○○於警詢中亦供稱：之
        後在我、丙○○和告訴人的電話聯絡中，我和丙○○都
        有提到要收取9 千4 百元的費用等語（參見偵查卷第19
        頁），嗣於本院準備程序中亦供稱：是告訴人打來的，
        我有跟她講到9 千4 百元，這是她應該還的租車的錢等
        語（參見本院卷一第135 頁）。是依告訴人及被告二人
        上開所述，足認丙○○及被告己○○均有與告訴人電話
        聯繫，且電話聯繫之內容確係要求告訴人支付9 千4 百
        元，方能取回前揭電腦及手機無疑。復參以本院於97年
        11月27日審理時當庭勘驗告訴人所提出之電話錄音帶，
        經播放聽取結果，可知告訴人確與丙○○有所電話聯絡
        ，且在其後甲○○與告訴人之電話聯絡中亦提及要向告
        訴人收取9 千4 百元等情，此有本院勘驗筆錄及附件電
        話錄音譯文附卷可按，即更見其明。
      3.查被告乙○○等五人當初至告訴人家中傷害告訴人，且
        欲向告訴人索討之租車費用應僅係4 千4 百元，然因告
        訴人當場未能支付，被告乙○○等五人始強取告訴人之
        電腦及手機等情，業如前述。可知告訴人與丙○○之租
        車費用糾紛，至多亦僅係4 千4 百元（依告訴人於本院
        審理時所證則僅係3 千4 百元），此亦為被告乙○○等
        五人所明知，然其後丙○○、被告己○○與告訴人之電
        話聯繫中，竟向告訴人強索9 千4 百元，方願返還告訴
        人電腦及手機，此亦如前述；而參諸本院前揭勘驗結果
        ，亦可知告訴人原僅準備4 千4 百元欲贖回前揭電腦及
        手機，然其後甲○○於電話中則向告訴人轉告丙○○等
        人要收取之款項提高為9 千4 百元等情。由此以觀，足
        見丙○○、被告己○○此時應另生有為自己不法所有之
        意圖至明。再者，被告乙○○、己○○二人於警詢中均
        供稱：甲○○於行前已知告訴人被毆打及被搶走前揭電
        腦及手機，因為丙○○在乙○○住處時有跟他說過等語
        （參見偵查卷第13、19頁），此即核與同案被告甲○○
        於本院97年2 月22日準備程序時所為供承相符（參見本
        院卷一第63頁）；嗣同案被告甲○○並表示認罪（即恐
        嚇取財未遂），而經本院改依簡易判決處刑以97年度簡
        字第1174號判處罪刑確定在案。足見同案被告甲○○確
        與丙○○、被告己○○就恐嚇取財部分有所犯意聯絡及
        行為分擔甚明。另被告乙○○既已知悉丙○○前述恐嚇
        取財之經過，且知悉甲○○參與恐嚇取財犯行而持前揭
        電腦欲向告訴人收取9 千4 百元之經過，猶仍與丙○○
        、被告己○○二人始終同行，且依同案被告甲○○於本
        院前揭準備程序時所供，於丙○○下樓將電腦拿給甲○○時，被告乙○○竟仍與丙○○、被告己○○同行下樓
        ，嗣迄至警方逮捕甲○○後，警方乃由甲○○帶同至被
        告乙○○承租處時，彼時被告乙○○仍與被告己○○同
        在一起，始遭警同時逮捕，足見被告乙○○對於前述恐
        嚇取財之犯行亦始終有參與之犯意甚明，自堪認定其就
        恐嚇取財之犯行亦有犯意聯絡無疑。
    (四)綜上所述，足認被告二人確有前揭傷害、強制及恐嚇取財
      未遂之犯罪事實，渠等所辯復無足取，是以本件事證已臻
      明確，被告二人之犯行應堪認定。至檢察官原雖聲請傳喚
      同案被告甲○○為證，被告二人及渠等辯護人則原雖聲請
      傳喚丙○○為證，惟經本院傳喚及拘提該二證人均無著之
      後，檢察官、被告二人及渠等辯護人業已分別捨棄傳喚詰
      問該二證人（參見本院卷二第103 頁），且本院認就該二
      證人既有難以調查之情形，而本案事證復已明確，爰未再
      傳喚調查，併此敘明。
  二、論罪科刑部分：
    (一)核被告二人所為，均係犯刑法第277 條第1 項之傷害罪、
      刑法第304 條第1 項之強制罪及刑法第346 條第3 項、第
      1 項之恐嚇取財未遂罪。公訴意旨認被告二人強取告訴人
      電腦、手機之行為係犯刑法第328 條第1 項之強盜罪，容
      有未洽，業如前述，惟因起訴之社會基本事實同一，爰依
      法變更起訴法條。被告二人與丙○○、謝莉莉及謝莉莉之
      男友就上開傷害及強制犯行，有犯意聯絡及行為分擔，均
      為共同正犯；另被告二人與丙○○、甲○○就上開恐嚇取
      財未遂犯行，復有犯意聯絡與行為分擔，亦均為共同正犯
      。公訴意旨漏未論及謝莉莉、謝莉莉之男友同為上開傷害
      、強制犯行之共同正犯，亦有未洽。被告二人以一行為同
      時觸犯上開傷害罪及強制罪，均為想像競合犯，依刑法第
      55條規定，應均從一重之傷害罪處斷。又被告二人所犯上
      開傷害及恐嚇取財未遂二罪間，其犯意各別，且係分別所
      為，均應予分論併罰。被告二人恐嚇取財而未遂，均酌依
      刑法第25條第2 項規定，按既遂犯之刑減輕之。
    (二)本院審酌被告二人縱認告訴人與丙○○之間涉有租車糾紛
      ，而欲要求告訴人賠償丙○○租車費用，亦應採取理性之
      處理方式，詎渠等不思此為，竟夥同丙○○等共五人於清
      晨時分，以強勢之多數眾人進入告訴人住處，旋即徒手及
      持棍毆打告訴人，致告訴人受有非輕之傷勢，復基此強暴
      方法強取告訴人之電腦、手機，其後甚且要求告訴人支付
      更為高額之費用，是以渠等之行徑至屬乖張，對告訴人所
      造成之心理震撼及負面影響自屬甚鉅，業已嚴重危及公共
      秩序，嗣被告二人於犯後均矢口否認犯行（除被告己○○
      坦承傷害犯行外），飾詞圖卸其責，且猶未與告訴人達成
      和解或對之有所賠償，其二人所為自應分別受有相當程度
      之刑事非難，兼衡其二人之犯罪動機、目的、手段、智識
      程度均屬非高、家庭經濟狀況等一切情狀，酌情分別量處
      如主文所示之宣告刑。再者，本件犯罪時間均係在96年4
      月24日之前，皆合於中華民國九十六年罪犯減刑條例所定
      之減刑條件，爰依該條例第2 條第1 項第3 款規定，將被
      告二人前開宣告刑分別減為如主文所示之減得之刑，並均
      定其應執行之刑。至被告乙○○雖經本院通緝後始到案，
      然本院係於上開減刑條例96年7 月16日施行後之97年6 月
      13日始通緝被告乙○○，而非在上開減刑條例施行前即對
      其通緝，當無適用上開減刑條例第5 條規定不得減刑之問
      題，附此敘明。又謝莉莉雖有持不明木棍傷害告訴人，且
      丙○○、被告己○○及甲○○雖有透過電話向告訴人恐嚇
      取財，然該木棍及電話均未扣案，且所在不明，為免本件
      將來確定後執行上之困擾，爰均不予宣告沒收。
、另應敘明之部分：
    查本件除被告二人、甲○○經檢察官起訴而業經本院分別判
    處罪刑在案外，丙○○、謝莉莉、謝莉莉之男友則均未經檢
    察官追訴，然該三人既同屬本件犯行之共同正犯，除丙○○
    因其個人基本資料已詳，本院業已另函請檢察官偵辦之外，
    其餘之二人即謝莉莉、謝莉莉之男友仍宜由檢察官另行查明
    確切身分後，予以偵辦處理，特此敘明。
據上論斷，應依刑事訴訟法第299 條第1 項前段、第300 條、刑
法第28條、刑法第277 條第1 項、第304 條第1 項、第346 條第
3 項、第1 項、第55條、第51條第5 款、第25條第2 項，刑法施
行法第1 條之1 第1 項、第2 項前段，中華民國九十六年罪犯減
刑條例第2 條第1 項第3 款、第7 條、第10條第1 項，判決如主
文。
本案經檢察官黃筵銘到庭執行職務。
中    華    民    國    98    年    3     月    27    日
                  刑事第七庭    審判長法  官  戴嘉清
                                      法  官  林晏鵬
                                      法  官  陳信旗
以上正本證明與原本無異。
如不服本判決，應於判決送達後10日內敘明上訴理由，向本院提
出上訴狀 (應附繕本) ，上訴於臺灣高等法院。其未敘述上訴理
由者，應於上訴期間屆滿後20日內向本院補提理由書，「切勿逕
送上級法院」。
                                      書記官  陳昭綾
中    華    民    國    98    年    3     月    30    日
附錄本案論罪科刑法條全文：
刑法第277 條第1 項
    傷害人之身體或健康者，處3 年以下有期徒刑、拘役或1 千
    元以下罰金。
刑法第304 條
    以強暴、脅迫使人行無義務之事或妨害人行使權利者，處3
    年以下有期徒刑、拘役或3 百元以下罰金。
    前項之未遂犯罰之。
刑法第346 條
    意圖為自己或第三人不法之所有，以恐嚇使人將本人或第三
    人之物交付者，處六月以上五年以下有期徒刑，得併科一千
    元以下罰金。
    以前項方法得財產上不法之利益，或使第三人得之者，亦同。
    前二項之未遂犯罰之。


司法院資訊處製作；財團法人民間司法改革基金會備份。
